【裁判字號】    97,交上易,19
【裁判日期】    970430
【裁判案由】    過失傷害
【裁判全文】
臺灣高等法院高雄分院刑事判決        97年度交上易字第19號
上  訴  人  臺灣屏東地方法院檢察署檢察官
被      告  乙○○
上列上訴人因被告過失傷害案件，不服臺灣屏東地方法院96年度
交易字第132 號中華民國96年12月26日第一審判決（起訴案號：
臺灣屏東地方法院檢察署96年度偵字第2741號），提起上訴，本
院判決如下：
    主  文
原判決撤銷。
乙○○因過失傷害人，處拘役伍拾日，減為拘役貳拾伍日，如易
科罰金，以新臺幣壹仟元折算壹日。
    事  實
一、乙○○於民國（下同）95年9 月30日下午2 時許，駕駛車牌
    ZW-5521 號自用小客車，沿屏東縣恆春鎮○○路（下稱墾丁
    路）內側車道，由北往南方向行駛，途經墾丁路130 號前之
    雙黃線缺口時，欲迴轉往北方向行駛時，本應注意汽車迴車
    前，應暫停並顯示左轉燈光或手勢，看清無來往車輛，並注
    意行人通過，始得迴轉，以避免危險之發生，而依當時情形
    ，並無不能注意之情事，竟疏未注意前後方有無來往車輛，
    貿然迴車左轉至對向車道，適參加「鐵人三項」比賽進行中
    之告訴人甲○○騎乘腳踏車，同向跟隨在被告所駕駛上開汽
    車後方，本亦應注意行駛時之車前狀況，並隨時採取必要之
    安全措施，依前開當時情形，並無不能注意之情事，竟亦疏
    未注意車前狀況，並以33公里之時速，欲從左側超越被告所
    駕上開汽車，突見被告貿然迴轉，因閃避不及而擦撞被告所
    駕上開汽車之左前車門處，甲○○因而人車倒地，致受有左
    側外傷性血氣胸及左側腹裂傷等傷害。
二、案經甲○○訴請臺灣屏東地方法院檢察署檢察官偵查起訴。
    理  由
一、關於證據能力：
（一）按被告以外之人於偵查中向檢察官所為陳述，除顯有不可
      信之情況者外，得為證據，刑事訴訟法第159 條之1 第2
      項定有明文。證人潘永財於偵查中具結後之陳述，並無證
      據證明檢察官有何不法取供之情形，依上開規定，有證據
      能力。
（二）按公務員職務上製作之紀錄文書、證明文書，除顯有不可
      信之情況外，應具有證據能力，刑事訴訟法第159 條之4
      第1 款有明文規定。本件道路交通事故現場圖、道路交通
      事故調查報告表(一)(二)各1 份，係公務員職務上製作之紀錄
      文書，並無顯不可信之情形，依上開規定，有證據能力。
（三）按從事業務之人於業務上或通常業務過程所須製作之紀錄
      文書、證明文書，除顯有不可信之情況外，得為證據，刑
      事訴訟法第159 條之4 第2 款亦有明文規定。本件長庚紀
      念醫院診斷證明書2 紙，係醫師業務上所出具之證明文書
      ，且無顯不可信之情形，依上開規定，有證據能力。
二、訊據被告固坦承有於上開時間、地點，駕駛上開汽車迴轉時
    ，適告訴人騎乘自行車欲從被告左後方超車，撞及被告汽車
    之左前車門處，告訴人因而倒地受傷等情；惟堅決否認有過
    失責任，辯稱：要迴轉之前，有看後視鏡、打方向燈，確定
    注意到左後方沒有來車才迴轉，是告訴人突然從左後方超車
    衝出來，才會撞上云云。經查：
（一）本件交通事故撞擊點，係在墾丁路北向車道之內線車道上
      ，有道路交通事故現場圖1 紙（見他卷第35頁）在卷可證
      ，核與證人潘永財於偵查中證述：撞擊點是在對向的內側
      車道，跟照片所示情形一樣（見偵卷第23頁）等語相符，
      復有卷附彩色列印現場照片3 張（見他卷第38、39頁）可
      參，此部分之事實堪以認定。
（二）按汽車迴車前，應暫停並顯示左轉燈光或手勢，看清有無
      來往車輛，並注意行人通過，始得迴轉，道路交通安全規
      則第106 條第5 款有明文規定。本件肇事地點並未禁止迴
      車，且該路段肇事當時雖有關單位舉辦「鐵人三項」比賽
      ，途經該處，但該地點並未經管制而禁止迴車，此觀卷附
      之屏東縣警察局恆春分局96年3 月5 日恆警交字第096000
      2601號函檢附之「鐵人三項比賽交通管制等相關資料影本
      」1 份（見他卷第20頁至第30頁），該比賽中並未封閉肇
      事道路而禁止選手以外之人車正常通行，核與證人潘永財
      證述：肇事路段沒有交通管制，最近一個管制點是在墾丁
      森林遊樂區牌樓前面（見偵卷第23頁）等語相符，是上開
      地點固得迴車，但被告迴車時依上開規定仍應看清有無「
      來往」車輛。經查，肇事地點係一雙向4 線道之道路，被
      告於上開地點迴車時，除應注意對向車道之來車外，對於
      行駛在其後方之車輛亦應負其注意之義務，以避免後車之
      追撞，倘被告疏未注意行駛在其後方之車輛即貿然迴轉，
      致跟隨在其後方之車輛閃避不及而肇事，被告自難辭其過
      失責任。據告訴人於偵查中陳稱：「（你當時是行駛在雙
      黃線上，有點跨到對方車道上？）我是因為有車輛靠過來
      ，才會跨到該處」（見偵卷第10頁），是被告與告訴人發
      生擦撞前係同向行駛在墾丁路南向內側車道而稍有跨越對
      向車道，並非逆向行駛於對向內側車道；至於現場圖所繪
      之「」點即撞擊點之位置，雖超過對向車道之中線，但
      一般駕駛人之平時反應，被告於發生擦撞後，其所駕駛之
      車輛當不可能頓時立刻停止而會一定速度再往前行進，因
      此不能以該撞擊點據為被告行駛路線之判斷基準。查該路
      段當時因有關單位舉辦「鐵人三項」比賽，且據證人即員
      警潘永財於本院審理時證稱：在那邊開車的人應知道舉辦
      該活動等語（見本院卷第43頁），雖上開活動未封閉該段
      道路而禁止選手以外之人車正常通行，但被告應認識當時
      有多數自行車競速之交通狀況，非平時一般之交通狀況可
      比擬，而有較高之危險存在，被告更應提高其行車之注意
      義務。然被告於上開地點迴車時，即貿然在該處進行迴轉
      之動作，以至於告訴人採取閃避動作時，逆向駛入對向車
      道，兩車因而在對向車道內發生擦撞，被告自難辭過失責
      任。又告訴人因上開車禍，致受有左側外傷性血氣胸及左
      側腹裂傷等傷害，有長庚紀念醫院診斷證明書2 紙，且其
      受傷與被告過失間有相當因果關係。
（三）按汽車駕駛人對於防止危險發生之相關交通法令之規定，
      業已遵守，並盡相當之注意義務，以防止危險發生，始可
      信賴他人亦能遵守交通規則並盡同等注意義務。若因此而
      發生交通事故，方得以信賴原則為由免除過失責任（最高
      法院84年台上字第5360號判例參照）。經查，本件被告係
      迴車時未看清來往車輛而本身有違規情形，自難主張信賴
      原則而免責。至於臺灣省高屏澎區車輛行車事故鑑定委員
      會96年6 月20日高屏澎區960381案鑑定意見書認為：「乙
      ○○駕駛小客車無肇事因素」等語，但該鑑定意見，未審
      酌被告迴車時之注意義務及告訴人發現時已來不及閃躲之
      事實，上開鑑定意見，尚有未洽，為本院所不採，併此敘
      明。
（四）綜上所述，被告前開所辯，係屬卸責之詞，不足採信，其
      犯行堪以認定。
三、核被告所為，係犯刑法第284 條第1 項之過失傷害罪。
四、原審未詳為推求，而為被告無罪之判決，自有未合，檢察官
    上訴意旨執此而指摘原判決不當為有理由，應由本院將原判
    決撤銷改判。爰審酌被告過失程度，告訴人未注意車前狀況
    而與有過失，被告尚未與告訴人達成民事上和解，及被告犯
    罪後之態度等一切情狀，量處如主文所示之宣告刑。查被告
    犯罪時間在中華民國96年罪犯減刑條例所定減刑基準日之前
    ，所犯之罪合於減刑之規定，爰依該條例第2 條第1 項第3
    款規定，減其宣告刑刑期二分之一，並諭知易科罰金之折算
    標準。
據上論結，應依刑事訴訟法第369 條第1 項前段、第364 條、第
299 條第1 項前段，刑法284 條第1 項前段、第41條第1 項前段
，中華民國96年罪犯減刑條例第第2 條第1 項第3 款、第7 條，
，刑法施行法第1 條之1 ，判決如主文。
本案經檢察官彭南雄到庭執行職務。
中    華    民    國    97    年    4     月    30    日
                    刑事第六庭    審判長法  官  王憲義
                                        法  官  張盛喜
                                        法  官  邱永貴
以上正本證明與原本無異。
不得上訴。
中    華    民    國    97    年    4     月    30    日
                                        書記官  鄭翠芬
附錄本件判決論罪科刑法條：
中華民國刑法第284條第1項
（過失傷害罪）
因過失傷害人者，處 6 月以下有期徒刑、拘役或 5 百元以下罰
金，致重傷者，處1 年以下有期徒刑、拘役或5 百元以下罰金。


司法院資訊處製作；財團法人民間司法改革基金會備份。
